【裁判字號】    92,簡,398
【裁判日期】    921210
【裁判案由】    營業稅
【裁判全文】
臺北高等行政法院判決                              九十二年度簡字第三九八號
    原      告  財團法人周振西宗祠
    代  表  人  甲○○
    被      告  財政部臺北市國稅局
    代  表  人  張盛和（局長）
右當事人間因營業稅事件，原告不服財政部中華民國九十二年四月二十八日台財訴字
第○九一○○三九四六○號訴願決定，提起行政訴訟。本院判決如左：
    主  文
原告之訴駁回。
訴訟費用由原告負擔。
    事  實
壹、事實概要：
    緣原處分機關臺北市稅捐稽徵處（以下稱原處分機關）查獲原告未依規定申請營
    業登記，即自民國（以下同）八十五年一月起至九十年五月止出租所有坐落台北
    市○○○路○段十七號一樓至三樓房屋，收取租金計新臺幣（以下同）五、○二
    八、一一○元（不含稅），經審理違章成立，除核定補徵營業稅五○、二八一元
    （原告已於九十年七月九日繳納）外，並按所漏稅額處二倍之罰鍰計一○○、五
    ○○元（計至百元止）。原告不服，申經復查結果，變更原核定，補徵營業稅五
    ○、二七八元及罰鍰七五、四○○元。原告仍不服，提起訴願，遭駁回後，遂向
    本院提起行政訴訟。
貳、兩造聲明：
一、原告聲明：求為判決
１、訴願決定及原處分均撤銷。
２、駁回原處分機關科處罰鍰七五、四○○元之處分。
二、被告聲明：求為判決如主文所示。
、兩造爭點：
    原處分機關以原告未依規定申請營業登記而違法出租房屋，依行為時營業稅法（
    以下簡稱營業稅法）第一條、第六條第二款、第二十八條、第四十三條第一項第
    三款及第五十一條第一款規定，向原告補徵營業稅五○、二七八元，並科處罰鍰
    七五、四○○元，有無理由？
一、原告陳述：
１、台北市○○○路○段十七號四層全棟為原告所有，四樓設立祠堂供祭祀之用。一
    樓至三樓房屋出租之租金為原告唯一財源。
２、原告為遵循政府政策，將收入積極用於社會福利事業，如學生獎學金、老人重陽
    敬老金等支出。歷年來原告之租金收入，除部分繳地價稅、房屋稅及租賃所得稅
    之外，全數用於辦理學生獎學金及重陽敬老金。
３、依稅法規定繳營業稅百分之五可免重複繳租賃所得稅百分之十，故原告每年報繳
    房屋出租租賃所得百分之十，並無逃漏稅之實，且在繳租賃稅之外又補徵營業稅
    ，已屬重複課稅，至於七五、四○○元之罰鍰在情理法上，應可免罰。
４、綜上所述，請判決如原告訴之聲明。
二、被告陳述：
１、補徵營業稅部分：
(1)、因營業稅業務移撥，本件自九十二年一月一日起由被告承受訴訟，合先陳明。
(2)、按「在中華民國境內銷售貨物或勞務及進口貨物，均應依本法規定課徵營業稅。
    」、「有左列情形之一者，為營業人：．．．二、非以營利為目的之事業、機關
    、團體、組織，有銷售貨物或勞務者。」、「營業人之總機構及其他固定營業場
    所，應於開始營業前，分別向主管稽徵機關申請營業登記。登記有關事項，由財
    政部定之。」及「營業人有左列情形之一者，主管稽徵機關得依照查得之資料，
    核定其銷售額及應納稅額並補徵之：．．．三、未辦妥營業登記，即行開始營業
    ，或已申請歇業仍繼續營業，而未依規定申報銷售額者。」分別為營業稅法第一
    條、第六條第二款、第二十八條及第四十三條第一項第三款所明定。
(3)、本件違章事實，有原處分機關所屬中正分處九十一年三月十四日北市稽中正甲字
    第九○九○一三九八○○號函、九十年三月二十六日北市稽中正甲字第九○九○
    一六二四○○號函、承租人阜云實業有限公司（以下簡稱阜云公司）申報之各類
    所得扣繳暨免扣繳憑單申報書、阜云公司負責人鄭緯鵬支付租金予原告之支票、
    原告與阜云公司負責人鄭緯鵬簽訂之房屋租賃契約、阜云公司出具之說明書、承
    租人巨盛實業有限公司（以下簡稱巨盛公司）辦理原告租賃所得之各類所得扣繳
    暨免扣繳憑單、巨盛公司申報之各類所得扣繳暨免扣繳憑單申報書、申請人與巨
    盛公司簽訂之房屋租賃契約書、原告八十六年度機關或團體及其作業組織結算申
    報核定通知書及承租人茂斯資訊有限公司（以下簡稱茂斯公司）辦理原告租賃所
    得之各類所得扣繳暨免扣繳憑單等資料影本附案可稽，違章事證明確，亦為原告
    所不否認，初查乃核定補徵稅額五○、二八一元，洵屬有據。原告不服，申請復
    查，經原處分機關復查決定以，原告於九十年一月至四月出租系爭一樓房屋予阜
    云公司，收取押金一九八、○○○元，依行為時營業稅法施行細則第二十四條第
    二項規定，應依當年（九十年）一月一日郵政儲金匯業局之一年期定期存款利率
    百分之五，據以計算銷售額為三、三○○元，惟原核定誤按百分之五‧五計算銷
    售額為三、六三○元，多計三三○元，應予減除，乃重行核算原告逃漏之銷售額
    為五、○二七、七八○元，經核並無不合，應予維持。
(4)、原告主張每年已報繳房屋出租租賃所得稅百分之十，在繳租賃稅之外又補繳營業
    稅，有重複課稅之嫌等語，按營業稅係對營業人之銷售行為課稅，有銷售貨物或
    勞務之情形，除符合免稅規定外，不論是否以營利為目的，均應依法課徵營業稅
    。次查營業稅法第六條第二款及第二條第一款規定，非以營利為目的之事業、機
    關、團體、組織有銷售貨物或勞務者，即為營業人，亦為營業稅之納稅義務人。
    本件原告提供房屋與他人使用，以收取代價之行為，依營業稅法第三條第二項之
    規定係為「銷售貨物（被告之答辯狀誤載為勞務）」，自應依法開立統一發票，
    申報銷售額繳納營業稅。至原告已繳納租賃所得稅部分，原告可向所轄稽徵機關
    申請按所得稅法第七十一條規定辦理，原告主張，顯係誤解。
２、罰鍰部分：
(1)、按「納稅義務人，有左列情形之一者，除追繳稅款外，按所漏稅額處一倍至十倍
    罰鍰，並得停止其營業：一、未依規定申請營業登記而營業者。」為營業稅法第
    五十一條第一款所明定。
(2)、本件原告涉嫌未依規定辦理營業登記，於八十五年一月至九十月五月間擅自出租
    台北市○○○路○段十七號一樓至三樓房屋，收取租金五、○二七、七八○元，
    逃漏營業稅五○、二七八元之違章事實明確，足堪認定，業如前述，惟經審酌原
    告於裁罰處分核定前已補繳所漏稅款，且已補辦營業登記等情事，乃改按重核後
    所漏稅額計五○、二七八元處以一．五倍之罰鍰計七五、四○○元，並無不妥，
    應予維持。
３、綜上所述，原告之訴應認為無理由，請判決如被告答辯之聲明。
    理  由
壹、按「簡易訴訟程序之裁判得不經言詞辯論為之。」行政訴訟法第二百三十三條第
    一項定有明文，合先敘明。
貳、補徵營業稅部分：
一、按「在中華民國境內銷售貨物或勞務及進口貨物，均應依本法規定課徵營業稅。
    」、「有左列情形之一者，為營業人：．．．二、非以營利為目的之事業、機關
    、團體、組織，有銷售貨物或勞務者。」、「營業人之總機構及其他固定營業場
    所，應於開始營業前，分別向主管稽徵機關申請營業登記。登記有關事項，由財
    政部定之。」及「營業人有左列情形之一者，主管稽徵機關得依照查得之資料，
    核定其銷售額及應納稅額並補徵之：．．．三、未辦妥營業登記，即行開始營業
    ，或已申請歇業仍繼續營業，而未依規定申報銷售額者。」分別為營業稅法第一
    條、第六條第二款、第二十八條及第四十三條第一項第三款所明定。
二、本件原處分機關以原告未依規定申請營業登記，自八十五年一月起至九十年五月
    止出租所有坐落台北市○○○路○段十七號一樓至三樓房屋，收取租金計五、○
    二八、一一○元（不含稅），逃漏營業稅五○、二八一元，有原處分機關九十一
    年三月十四日北市稽中正甲字第九○九○一三九八○○號函、九十年三月二十六
    日北市稽中正甲字第九○九○一六二四○○號函、承租人阜云公司申報之各類所
    得扣繳暨免扣繳憑單申報書、阜云公司負責人鄭緯鵬支付租金予原告之支票、原
    告與阜云公司負責人鄭緯鵬簽訂之房屋租賃契約、阜云公司出具之說明書、承租
    人巨盛公司辦理原告租賃所得之各類所得扣繳暨免扣繳憑單、巨盛公司申報之各
    類所得扣繳暨免扣繳憑單申報書、原告與巨盛公司簽訂之房屋租賃契約書、原告
    八十六年度機關或團體及其作業組織結算申報核定通知書及承租人茂斯公司辦理
    原告租賃所得之各類所得扣繳暨免扣繳憑單等資料影本附於原處分卷可稽，違章
    事證明確，初查乃核定補徵營業稅五○、二八一元。原告不服，主張財團法人非
    營利單位，租金收入撥予辦理學生獎學金及老人敬老金支出，原告確實不知有關
    法人租屋要辦理營業登記之法令，行政機關沒有輔導，亦有失職之處云云，申經
    原處分機關復查決定以，原告未依規定申請營業登記，自八十五年一月起至九十
    年五月止出租系爭所有坐落台北市○○○路○段十七號一樓至三樓房屋之違章事
    證明確，亦為原告所不否認，惟九十年一月至四月出租系爭房屋一樓予阜云公司
    ，收取押金一九八、○○○元，依行為時營業稅法施行細則第二十四條第二項規
    定，應依當（九十）年一月一日郵政儲金匯業局之一年期定期存款利率百分之五
    ，據以計算銷售額為三、三○○元，惟原核定誤按百分之五．五核算銷售額為三
    、六三○元，多計之三三○元應予減除，乃重行核算原告逃漏之銷售額為五、○
    二七、七八○元，變更核定補徵營業稅為五○、二七八元。原告不服，循序提起
    訴願及本件行政訴訟。
三、原告於本件行政訴訟中訴稱，依稅法規定繳營業稅百分之五可免重複繳租賃所得
    稅百分之十，故原告每年報繳房屋出租租賃所得稅百分之十，並無逃漏稅之實，
    且在繳租賃稅之外又補徵營業稅，已屬重複課稅云云。惟查：
１、營業稅係對營業人之銷售行為課稅，有銷售貨物或勞務之情形，除符合免稅規定
    外，不論是否以營利為目的，均應依法課徵營業稅。次查營業稅法第六條第二款
    及第二條第一款規定，非以營利為目的之事業、機關、團體、組織有銷售貨物或
    勞務者，即為營業人，亦為營業稅之納稅義務人。
２、本件原告提供房屋與他人使用收益，以收取代價之行為，依營業稅法第三條第二
    項之規定係為「銷售貨物」，自應依法開立統一發票，申報銷售額繳納營業稅。
３、原告已繳納租賃所得稅部分，原告可向所轄稽徵機關申請按所得稅法第七十一條
    規定辦理。
、罰鍰部分：
一、按「納稅義務人，有左列情形之一者，除追繳稅款外，按所漏稅額處一倍至十倍
    罰鍰，並得停止其營業：一、未依規定申請營業登記而營業者。」為營業稅法第
    五十一條第一款所明定。
二、本件原處分機關以原告未依法辦理營業登記，擅自出租台北市○○○路○段十七
    號一樓至三樓房屋，自八十五年一月起至九十年五月止，收取租金五、○二八、
    一一○元，逃漏營業稅五○、二八一元之違章事證明確，足堪認定，核其違章情
    節並不符合稅務違章案件減免處罰標準之相關減免處罰規定，初查乃按漏稅額處
    以二倍之罰鍰計一○○、五○○元。原告不服，主張本件為第一次通知擅自營業
    ，依法處行為罰三、○○○元，原處分罰鍰一○○、五○○元，顯然不當。原告
    於原處分機關調查時，配合提供相關文件如租約書等，須補稅亦立即繳納，請從
    輕處罰云云，申經原處分機關復查決定以，經查原告未依規定申請營業登記，逃
    漏營業稅，除應依營業稅法第四十五條規定處行為罰三、○○○元外，並應依同
    法第五十一條第一款規定按所漏稅額處一倍至十倍之罰鍰，惟依財政部八十五年
    四月二十六日台財稅第八五一九○三三一三號函釋意旨，應擇一從重處漏稅罰，
    勿庸併罰，訴稱應處行為罰三、○○○元云云，顯係誤解法令。惟經審酌原告於
    原處分機關裁罰處分核定前已補繳所漏稅款，且已補辦營業登記等情，乃變更改
    按重核後所漏稅額五○、二七八元處以一．五倍之罰鍰計七五、四○○元。原告
    不服，循序提起訴願及本件行政訴訟。
三、原告於本件行政訴訟中訴稱，依稅法規定繳營業稅百分之五可免重複繳租賃所得
    稅百分之十，故原告每年報繳房屋出租租賃所得稅百分之十，並無逃漏稅之實，
    且在繳租賃稅之外又補徵營業稅，已屬重複課稅，七五、四○○之罰鍰在情理法
    上，應可免罰云云。惟查，本件原告提供房屋與他人使用收益，以收取代價之行
    為，依營業稅法第三條第二項之規定係為「銷售貨物」，自應依法開立統一發票
    ，申報銷售額繳納營業稅，至於原告已繳納租賃所得稅部分，原告可向所轄稽徵
    機關申請按所得稅法第七十一條規定辦理，已如前述，且本件並無原告主張之可
    以免罰之事由，是被告審酌原告於裁罰處分核定前已補繳所漏稅款，且已補辦營
    業登記等情事，改按重核後所漏稅額計五○、二七八元處以一．五倍之罰鍰計七
    五、四○○元，並無不合。
肆、綜上所述，原告之陳詞均不可採，原處分機關所為補徵營業稅五○、二七八元及
    罰鍰七五、四○○元之處分，揆諸首揭規定，並無違誤，訴願決定予以維持，亦
    無不合。原告徒執前詞，訴請撤銷訴願決定及原處分，並駁回原處分機關科處罰
    鍰七五、四○○元之處分，均無理由，應予駁回。
伍、本件事證已臻明確，兩造其餘攻擊防禦方法與本件判決結果不生影響，故不逐一
    論述，併此敘明。
據上論結，本件原告之訴為無理由，爰依行政訴訟法第二百三十三條第一項、第二百
三十六條、第一百九十五條第一項後段、第九十八條第三項前段判決如主文。
中    華    民    國      九十二      年      十二      月      十      日
                              臺 北 高 等 行 政 法 院 第 二 庭
                                             法    官 吳慧娟
右為正本係照原本作成。
本件以訴訟事件所涉及之法律見解具有原則性者為限，始得於本判決送達後二十日內
向本院提出上訴狀並表明上訴理由，如已於本判決宣示後送達前提起上訴者，應於判
決送達後二十日內補具上訴理由（均按他造人數附繕本），且經最高行政法院許可後
方得上訴。
中    華    民    國      九十二      年      十二      月      十      日
                                             書 記 官 劉道文


司法院資訊處製作；財團法人民間司法改革基金會備份。
